臺灣臺北地方法院民事判決　　　　　　　95年度訴字第9903號
原　　　告　　大眾商業銀行股份有限公司
法定代理人　　丙○○
訴訟代理人　　乙○○
　　　　　　　郭疆平律師
被　　　告　　尚肯國際有限公司
兼法定代理人　丁○○
被　　　告　　甲○○○○○ ○.
兼法定代理人　戊○○
上4人共同
訴訟代理人　　匡乃俊律師
上列當事人間清償借款事件，本院於言詞辯論終結
，判決如下：
    主  文
被告應連帶給付被原告美金壹拾捌萬貳仟陸佰柒拾柒點捌元，及
如附表所示之利息、違約金。
訴訟費用由被告連帶負擔。
    事實及理由
甲、程序方面：
    被告甲○○○○○ ○○○○○○○○○○○○○ ○○○○ ○○○○（下稱A-ZONE公司）
    雖籍設The British Virgin Island（英屬維京群島），惟
    依兩造簽訂之授信總約定書第29條約定，本件有關事項應適
    用並依中華民國法律解釋之，有A-ZONE公司執照及授信總約
    定書附卷可稽（見本院卷第33頁、第43頁反面），合先敘明
    。
乙、實體方面：
一、原告起訴主張：
  (一)被告A-ZONE INTERNATION CO.,LTD（下稱A-ZONE公司）於民
    國93年5月25日為與伊訂立國際應收帳款管理合約書，邀同
    被告丁○○、戊○○為連帶保證人，並簽立「授信總約定書
    」、「連續保證書」，由原告准予被告A-ZONE公司授信額度
    為美金1,280,000元，並以被告A-ZONE公司、丁○○、戊○
    ○、尚肯國際有限公司（下稱尚肯公司）為共同發票人，簽
    立本票2紙，面額計美金1,280,000元，交付原告收執。依系
    爭應收帳款管理合約書，被告A-ZONE公司將其對英國進口商
    PENTRANIC LIMITED公司之應收帳款債權，授權伊洽商國外
    應收帳務管理公司，由國外應收帳款管理公司依交易條件收
    取該債權，並將收取之債權匯入被告A-ZONE公司在伊銀行開
    設之備償專戶。若被告A-ZONE公司之國外進口商PENTRANIC
    LIMITED公司財務困難以致不能付款，且被告A-ZONE公司亦
    未違反系爭應收帳款管理合約書約定時，伊應洽商國外應收
    帳款管理公司在其核准承擔之信用風險額度內，對被告A-ZO
    NE公司清償轉讓之應收帳款淨額。若該國外應收帳款管理公
    司未於期限內對被告A-ZONE公司清償，則伊應代為履行義務
    ，但被告A-ZONE公司與PENTRANIC LIMITED公司間於應收帳
    款到期日180日內發生任何商業糾紛時，視為解除條件成就
    ，該筆應收帳款視同未經轉讓，伊及國外應收帳款管理公司
    對該筆應收帳款，不負責任。而所謂「商業糾紛」指被告A-
    ZONE公司與其國外進口商因所交易之貨品或勞務在品質上有
    瑕疵，或延遲或提前履行交貨，或服務、品質等級，單價、
    數量等不符合雙方約定或法律規定所產生之爭議；或國外進
    口商以任何理由拒絕提貨或付款；或國外進口商提出法律訴
    訟程序或商業仲裁。又依系爭應收帳款管理合約書第4條約
    定，被告A-ZONE公司就各筆應收帳款得向伊請求計息支付部
    份價金，並由被告A-ZONE公司按期給付利息或由伊自國外應
    收帳款管理公司應給付被告A-ZONE公司之款項中扣取之。惟
    當發生商業糾紛，或被告A-ZONE公司違反系爭應收帳款管理
    合約書致原告、國外應收帳款管理公司得免除應收帳款管理
    合約書第1條第2、3項應負義務或有權解除該筆應收帳款之
    買賣等情事，被告A-ZONE公司應即返還上開預付之價金，並
    支付利息。伊依約選定USP Capital,Barclay Bank為國外應
    收帳款管理公司，嗣後更改國外應收帳款管理公司為英國GM
    AC Commercial Financial UK（下稱GMAC），並給予被告A-
    ZONE公司承購金額美金320,000元及預支價金金額美金288,0
    00元。
  (二)嗣被告A-ZONE公司於94年3月31日就發票號碼各為CB050019/
    24、CB050022、CB050001，發票金額各為34,795元、28,875
    元、47,800元合計美金111,470元之對PENTRANIC LIMITED公
    司應收帳款，向原告預支價金美金10萬元，預支期間自94年
    3月31日至94年6月24日止，利息按年息4.66%計付，逾期違
    約金在6個月以內者，按上開利率10%，超過6個月部分，按
    上開利率20%加計違約金。原告就被告A-ZONE公司之該筆預
    支價金，於扣除應收帳款管理手續費1.5%之後，已將餘額美
    金98,327.95元於94年3月31日匯入被告A-ZONE公司在原告銀
    行所開設之000000000000號OBU帳戶內。
  (三)被告A-ZONE公司於94年4月19日就發票號碼為CB050028C/CB0
    50031A，發票金額為美金37,080元之對PENTRANIC LIMITED
    公司應收帳款，向原告預支價金美金33,000元，其預支期間
    自94年4月19日至94年7月12日止，利息按年息4.66%計付，
    逾期清償在6個月以內者，按上開利率10%，超過6個月者，
    按上開利率20%加計違約金。原告就被告A-ZONE公司之該筆
    預支價金，於扣除應收帳款管理手續費1.5%之後，已將餘額
    美金32,443.8元於94年4月19日匯入被告A-ZONE公司在原告
    銀行所開設之000000000000號OBU帳戶內。
  (四)被告A-ZONE公司於94年4月21日就發票號碼為CB050028C/CB0
    50027/CB0 508D，發票金額為美金56,735元之對PENTRANIC
    LIMITED公司應收帳款，向原告預支價金美金51,000元，其
    預支期間自94年4月21日至94年7月15日止，利息按年息4.6%
    計付，逾期清償在6個月以內者，按上開利率10%，超過6個
    月者，按上開利率20%加計違約金。原告就被告A-ZONE公司
    之該筆預支價金，於扣除應收帳款管理手續費1.5%之後，已
    將餘額美金50,148.97元於94年4月21日匯入被告A-ZONE公司
    在原告銀行所開設之000000000000號OBU帳戶內。
  (五)被告A-ZONE公司於94年5月19日就發票號碼為CB050034、CB0
    50029、CB050031B/42/48，發票金額為美金11,020元、34,6
    95元、26,715元合計美金72,430元之對PENTRANICLIMITED公
    司應收帳款，向原告預支價金美金65,000元，其預支期間自
    94年5月19日至94年8月14日止，利息按年息4.74%計付，逾
    期清償在6個月以內者，按上開利率10%，超過6個月者，按
    上開利率20%加計違約金。原告就被告A-ZONE公司之該筆預
    支價金，於扣除應收帳款管理手續費1.5%之後，已將餘額美
    金63,913.55元於94年5月19日匯入被告A-ZONE公司在原告銀
    行所開設之000000000000號OBU帳戶內。
  (六)詎被告A-ZONE公司與PENTRANIC LIMITED公司發生商業糾紛
    ，以致GMAC無法代為收取貨款，而原告無從扣款抵償，尚積
    欠如附表所示之本金、利息及違約金，迭經催討無效，為此
    爰依系爭應收帳款管理合約書第4條第3項、第6條第1項、應
    收帳款承購預支申請書之消費借貸、連帶保證及本票債權之
    法律關係提起本訴。
  (七)對被告答辯之陳述：
  1.被告辯稱原告應經由國外應收帳款管理公司GMAC依約向其國
    外進口商PENTRANIC LIMITED公司收取貨款，不應向其收取
    云云。惟依系爭應收帳款管理合約書第6條第1項約定，被告
　　A-ZONE公司與PENTRANIC LIMITED公司間於應收帳款到期日
  　180日內發生任何商業糾紛時，視為解除條件成就，該筆應
    收帳款視同未經轉讓，原告及GMAC對該筆應收帳款不負任何
    義務及責任。且依系爭應收帳款管理合約書第4條第3項約定
    ，當發生商業糾紛時，被告A-ZONE公司應返還上開預付價金
    ，並支付原告自支付價金之日起至被告A-ZONE公司返還上開
    價金日止依同條第1項約定計算之利息。被告A-ZONE公司既
　  與PENTRANIC LIMITED公司發生貨物瑕疵之商業糾紛，致GMA
    C無法代為收取貨款，則原告依約請求被告A-ZONE公司清償
    預支價金之本息及違約金，並對被告丁○○、戊○○、尚肯
    公司依本票款款之法律關係；對被告丁○○、戊○○兼依連
    帶保證之法律關係為請求，即無不當。
  2.被告雖又抗辯伊不知伊與PENTRANIC LIMITED公司間有商業
    糾紛，且實際上亦無商業糾紛存在云云。然而，原告於94年
    10月11日即將上揭商業糾紛發生之事實，以電子郵件通知被
    告A-ZONE公司之法定代理人戊○○（Natascha），且被告丁
    ○○、尚肯公司及A-ZONE公司並於95年1月27日簽署1份切結
    書交給原告及GMAC，故被告A-ZONE公司主張伊與PENTRANIC
    LIMITED公司間無商業糾紛存在，即不足採。
  3.又被告主張原告應負締約上過失云云，惟民法第245條之1所
    規定之締約過失責任係指契約未成立時，當事人為準備或商
    議訂立契約而有法定情形之一者，對於非因過失而信契約能
    成立致受損害之他方當事人，負賠償責任，然而本件並無契
    約未成立情形，自無該條之適用，被告之主張，顯無理由。
  4.被告指摘原告利用市場優勢、惡意隱匿或為不實說明被告責
    任，或違反誠信原則云云。惟政府自80年間大幅開放新銀行
    設立以來，金融機構之家數包括分行在內已近三千家，無任
    何一家銀行能獨占金融借貸市場，且承作應收帳款管理業務
    之金融機構亦多達數十家，並非僅原告一家銀行，在此銀行
    過度競爭之情形下，原告之於被告並無任何市場優勢可言，
    且原告據以對被告請求清償債務之法律依據，均明載於合約
    書及保證書上，並無惡意隱匿或為不實說明被告責任，或違
    反誠信原則之情形。
  5.依契約自由原則，被告與原告約定同意就其每筆轉讓帳款給
    付原告1.5%之手續，既未違反任何強制或禁止規定，自無違
    法可言。另被告誤解所引證被證7之原告電文(2)之意思，而
    認為GMAC有收到美金41,475元，並主張該美金41,475元應自
    請求金額中扣除云云，自無理由。
  (八)並聲明：被告應連帶給付原告美金182,677.8元，及如附表
    所示之利息與違約金。
二、被告則以：
  (一)伊為收取對英國進口商PENTRANIC LIMITED公司出口貨物之
    應收帳款，與原告簽訂應收帳款管理合約書，由伊將對英國
    PENTRANIC LIMITED公司之債權全部讓與並授權原告委任國
    外應收帳款管理公司GMAC向PENTRANIC LIMITED公司收取。
    PENTRANIC LIMITED公司對債權讓與，簽署有讓與同意書，
    並附列「讓與債權一覽表」記明讓與債權之帳號及IBAN 號
    碼，且PENTRANIC LIMITED公司未發出商業糾紛通知或請求
    ，其間並無商業糾紛，則依系爭合約第1條第2項後段約定，
    PENTRANIC LIMITED公司因財務困難不能付款（即信用風險
    ），且伊未違反該約定時，原告應負責洽商GMAC在應收帳款
    到期日後90日內，若第90日為非營業日則順延至營業日止，
    於不超過GMAC所核准承擔之信用風險額度內，對被告A-ZONE
    公司清償上開轉讓之應收帳款淨額。
  (二)又系爭應收帳款管理合約書第1條約定，若PENTRANIC
  　LIMITED公司因財務困難以致不能付款，且被告A-ZONE公司
    亦未違反本約任何規定時，原告應洽GMAC在應收帳款到期日
    後90日內…對被告A-ZONE公司清償上開轉讓之應收帳款淨額
    。然而，合約書第6條第1項卻約定，被告A-ZONE公司與PENT
    RANIC LIMITED公司間發生任何商業糾紛時，視為解除條件
    成就，則該筆應收帳款視同未經轉讓，原告及GMAC對該筆應
    收帳款，不負任何義務或責任，排除自己責任，違反誠實及
    信用方法，依民法第245條之1第1項第3款，原告應負締約上
    之過失責任，原告請求無理由。
  (三)原告利用伊請求辦理國外應收帳款業務機會，在應收帳款業
    務上，加列授信總約定書、連續保證書、美金本票等額外約
    束被告，係原告利用其市場上的優勢地位，不告知其責任重
    複性資訊，屬以強凌弱行為，有違誠信原則。
  (四)原告自稱要求被告A-ZONE公司就每筆轉讓帳款給付1.5%管理
    費的主要功能，是在使該筆貨款取得保險之效益，且在遇有
    國外進口商不能付款時，可在信用風險額度內對被告清償該
    應收帳款淨額云云。惟原告所提供之國外應收帳款管理公司
    係專門負責收款且提供融資使用之應收帳款，而不是純做保
    險，原告若欲為己取得保險效益，為何不以該1.5%管理費買
    保險，如此若遇有國外進口商不能付款時，尚有保險可以理
    賠。若原告欲自己取得保險利益，即應自其所收取眾多管理
    中累積理賠之金額，作為自負清償應收帳款責任之基礎，並
    以該金額進行理賠，然而此作法然反保險法。
  (五)由原告如被證7之資料顯示，PENTRANIC LIMITED公司在94年
    9月30日已支付GMAC一筆美金41,475元之應收帳款，且由GMA
    C含在美金61,152.24元之金額中賠付予原告，並進入原告帳
    戶。之後GMAC以商業糾紛為由向原告要錢，原告竟未通知被
    告而自行將該筆款項交還GMAC，至於GMAC有無將該筆款項交
    還PENTRANIC LIMITED公司則不得而知。準此，因GMAC是原
    告的履約輔助人，只要PENTRANIC LIMITED公司已支付GMAC
    應收帳款，則原告就不能以與自己的履行輔助人GMAC間有糾
    紛，而用原告與GMAC之間的交易關係來對抗被告。因此，原
    告應將該筆美金41,475元已支付之款項。自其請求中扣除。
  (六)並聲明：1.原告之訴駁回。2.如受不利之判決，願供擔保請
    准宣告免為假執行。
三、兩造不爭執：
    被告A-ZONE公司與原告簽訂系爭國際應收帳款管理合約書，
    並邀同被告丁○○、戊○○為連帶保證人，簽立授信總約定
    書、連續保證書，原告准予被告A-ZONE公司授信額度為美金
    1,280,000元，並以被告A-ZONE公司、丁○○、戊○○、以
    及PENTRANIC LIMITED公司為共同發票人，簽立本票2紙，面
    額合計美金1,280,000元，交付原告收執。原告就本件應收
    帳款管理公司係選定英國GMAC，並給予被告A-ZONE 公司承
    購美金320,000元及288,000元循環額度。嗣後被告A-ZONE公
    司於94年3月31日就發票號碼各為CB050019/24、CB050022、
    CB050001，發票金額各為34,795元、28,875元、47,800元合
    計美金111,470元之對PENTRANIC LIMITED公司應收帳款，向
    原告預支價金美金100,000元，預支期間自94年3 月31日至
    94年6月24日止。原告於扣除應收帳款管理手續費1.5%之後
    ，已將餘額美金98,327.95元於94年3月31日匯入被告A-ZONE
    公司在原告銀行所開設之000000000000號OBU帳戶內；被告
    A-ZONE公司於94年4月21日就發票號碼為CB050028C/CB05002
    7/CB0508D，發票金額為美金56,735元之對PENTRANIC  LIMI
    TED公司應收帳款，向原告預支價金美金51,000元，其預支
    期間自94年4月21日至94年7月15日止。原告於扣除應收帳款
    管理手續費1.5 %之後，已將餘額美金50,148.97元於94年4
    月21日匯入被告A-ZONE公司在原告銀行所開設之0000000000
    00號OBU帳戶內；被告A-ZONE公司於94年5月19 日就發票號
    碼為CB050034、CB050029、CB050031B/42/48，發票金額為
    美金11,020元、34,695元、26,715元合計美金72,430元之對
    PENTRANIC LIMI TED公司應收帳款，向原告預支價金美金65
    ,000 元，其預支期間自94年5月19日至94年8月14日止，原
    告於扣除應收帳款管理手續費1.5%之後，已將餘額美金63,9
    13.55元於94年5月19日匯入被告A-ZONE公司在原告銀行所開
    設之000000000000號OBU帳戶內。
四、至於原告主張被告A-ZONE公司與PENTRANIC LIMITED公司發
    生商業糾紛，以致GMAC無法代為收取貨款，而原告無從扣款
    抵償，而主張依消費借貸、連帶保證契約及本票債權之法律
    關係，請求被告連帶給付借款美金182,677.8元，及如附所
    示之利息與違約金等情，則為被告所否認，並以上開情詞置
    辯。是本件兩造之爭執點厥為：(一)被告A-ZONE公司與其國外
    進口商PENTRANIC LIMITED公司有無發生商業糾紛？(二)原告
    得否依原證5號之應收帳款承購預支申請書、及系爭合約書
    第4條第3項與第6條第1項約定，請求被告A-ZONE公司清償上
    開4 筆金錢消費借貸債務本金合計美金182,677.8元，暨如
    訴之聲明中附表所示計算方式之利息與違約？並依系爭連續
    保證書約定，請求連帶保證人即被告丁○○與戊○○就被告
    A-ZO NE公司之上開債務負連帶保證責任？暨依系爭本票，
    對被告四人請求訴訟標的範圍內之票款？(三)原告與被告簽立
    系爭合約，是否違反誠實及信用方法，而應依民法第245條
    之1第1項第3款規定負締約上之過失責任？(四)原告要求被告
    A-ZONE 公司就每筆轉讓帳款給付原告1.5%之手續費，具有
    保險效益，是否合法？(五)原告是否已合法解除契約？(六)原告
    之請求金額中，是否應扣除美金41,175元？
五、經查：
  (一)被告A-ZONE公司與其國外進口商PENTRANIC LIMITED公司有
    發生商業糾紛：
  　被告固辯稱伊與PENTRANIC LIMITED公司並無商業糾紛，且
    原告未通知伊有關商業糾紛乙事，若PENTRANIC LIMITED公
    司不能付款，且伊未違反系爭合約，依系爭合約應收帳款管
    理合約書第1條第2項後段約定，原告仍應清償讓與款項之淨
    額，又PENTRANIC LIMITED公司對債權讓與簽署有讓與同意
    書，並附列讓與債權一覽表記明讓與債權之帳號及IBAN號碼
    ，原告自應經由GMAC向PENTRANIC LIMITED公司收取伊讓與
    之債權云云。惟查：
　1.原告與被告A-ZONE公司所約定之商業糾紛之定義，係指甲、
　  丁雙方（即被告A-ZONE公司、PENTRANIC LIMITED公司）因
    交易之貨品或提供之勞務，在品質上有瑕疵，或延遲或提前
    履行交貨，或服務、品質等級、單價、數量等有不符甲、丁
    雙方買賣或勞務合約或其他之約定或法律規定，或丁方以甲
    方違反甲、丁雙方之其他約定，所產生之爭議；或丁方以任
    何理言拒絕提貨或付款；或丁方提出法律程序訴訟或商業仲
    裁，系爭應收帳款管理合約書第11條第3項記載明確（見本
    院卷第73頁）。本件原告之國外應收帳款管理公司GMAC為確
    認有關PENTRANIC　LIMITED公司就被告A-ZONE公司之出貨確
    實有主張品質瑕疪而拒付貨款之情事，曾經對PENTRANIC
    LIMITED公司在英國Glasgow向Glasgow and Strathkelvin郡
    司法長官提出訴訟，請求PENTRANIC LIMITED公司給付美金
    351,467.24元，而PENTRANIC LIMITED公司於該案曾委請律
    師撰具答辯狀，在其答辯狀第2項辯稱：被告（即PENTRANIC
     LIMITED公司）之前已付A-ZONE公司美金80,619.59元，否
    認在此金額之外另對A-ZON E負有美金351,467.24元之債務
    。A-ZONE公司交給PENTRANICLIMITED公司的貨物是有瑕疪的
     、缺少市面流通商品應有之品質。其中412件VT970新數位
    底座之商品檢查不通過，其金額為美金19,693.6元；167件
    VT2170新數位底座之商品檢查不通過，其金額為美金8,772.
    51元。由於上開貨物未通過檢驗，造成PENTRANIC LIMITED
    公司受有重製之損害。而重製412件VT97 0新數位底座商品
    之成本為英鎊4,635元；重製167件VT2170新數位底座商品之
    成本為英鎊1878.75元。A-ZO NE公司交付之1件12吋Cabinet
    5050型LCD沒有電源而無法使用，其金額為美金290元；79件
    15吋三星LCD組件缺面板無法使用，其金額為美金21,488 元
    ；2件15吋CMO X3 AV LCD組件的面板有問題，無法使用，金
    額為美金420元；1件15吋CM O X4 AV　LCD組件的面板有問
    題，無法使用，其金額為美金210元；11件15吋CPT LCD有一
    大堆不同的問題而無法使用，其金額為美金2970元；4件15
    吋CPT LCD有不同的問題而無法使用，其金額為美金1.080元
    ；2件17吋AV LCD面板有問題而無法使用，其金額為美金630
    元；1件7吋AV LCD品質低劣須退回而無法使用，其金額為美
    金110元；2件23吋LG WV　LCD有計時的問題而無法使用，金
    額為美金1,070元；2件23吋三星WV LCD有計時的問題而無法
    使用，其金額為美金1,400元；1件17吋寬螢幕E6 LCD面板有
    問題而無法使用，金額為美金295元；4 68件17吋AV LCD電
    源有問題而須重新焊接，其金額為美金8, 190元；100 件15
    吋LG 8020型LCD組件面板不對而須重工，其金額為美金1,75
    0元；16件19吋LCD變壓機板、17件9吋LCD A到D機板、17 件
    15吋CMO變壓機板、及11件15吋CMO A到D機板均有瑕疪並遭
    消費者退貨，其金額各為美金160元、782元、1,224元、及
    330元；1件17吋CMO E5面板、1件19吋三星E1面板、及1件19
    吋Torisan面板均無畫面而遭消費者退貨，其金額各為美金
    195元、295元及220元；2件19吋Torisan面板、2件15吋CMO
    X4面板、2件15吋CMO X2面板、3件15吋三星X4面板、1 件15
    吋CPT面板、及2件15吋富士通面板均須由被告切削，其金額
    各為美金440元、340元、340元、510元、160元及320元。A-
    ZONE公司就其所交付有瑕疪、缺少市面流通商品應有品質之
    貨物無權請求被告付款等語，有PENTRANIC LIMITED公司之
    訴訟答辯狀附卷可稽（見本院卷第140至144頁）。上開答辯
    狀業經我國駐英國代表處函覆臺灣高等法院確認其係真實無
    誤，有駐英國代表處函在卷足稽（見本院卷第212至218 頁
    ），可知PENTRANIC LIMITED公司以A-ZONE公司交付有瑕疪
    、缺少市面流通商品應有品質之貨物為由拒絕付款，與上開
    商業糾紛之定義相符，足證被告A-ZONE公司與其國外進口商
    PENTRANIC LIMITED公司確有發生商業糾紛，被告辯稱被告
    A-ZONE公司辯稱伊與PENTRANIC LIMITED公司間無商業糾紛
    存在云云，自不足採。
　2.有關被告A-ZONE公司之應收貨款係何筆發生商業糾紛及其金
　  額若干等節，原告早已於94年10月11日，以電子郵件通知被
    告A-ZONE的法定代理人戊○○（Natascha），有電子郵件及
    其譯文存卷可參（見本院卷第111至117頁），是被告A-ZONE
    辯稱伊不知其讓購之債權發生商業糾紛云云，即非可取。又
　  被告丁○○、尚肯公司及A-ZONE公司三人於95年1月27日簽
    署1份切結書交給原告及GMAC，內載：「因買賣雙方就該應
    收帳款之交易發生商業糾紛，茲為順利解決該爭端，賣方（
    即被告A-ZONE）謹同意由貴行或由國外之進口承購商（Impo
    rt Factor）GMACc辦理賣方對買方關於應收帳款交易所有涉
    外法律訴訟事宜……賣方並同意貴行或Import Factor處理
    上述商業糾紛，非表示貴行或Import Factor拋棄任何可以
    主張之權利，貴行或Import Factor仍得依與賣方所簽訂之
    契約內容對應收帳款承購為終止、解除或其他之主張，賣方
    絕無異議」等語，亦有切結書1份可證（見本院卷第118頁）
    ，益證被告辯稱被告A-ZONE公司與PENTRANIC LIMITED公司
    間無商業糾紛存在云云，為不足採。
  3.被告雖又稱原告與GMAC應代其向PENTRANIC LIMITED公司訴
    訟取回系爭金額之貨款云云。惟查，原告與GMAC依約並無此
    義務，且被告並未提交原告與GMAC在英國對PENTRANIC
    LIMITED公司進行訴訟所需之龐大訴訟費用與律師費，原告
    與GMAC更無義務代其墊付此鉅額之費用，故被告執稱原告與
    GMAC應代其向PENTRANIC LIMITED公司訴訟取回系爭金額之
    貨款乙節，顯無理由。
  (二)原告得依原證5號之應收帳款承購預支申請書、及系爭合約
    書第4條第3項與第6條第1項約定，請求被告A-ZONE公司清償
    上開4筆金錢消費借貸債務本金合計美金182,677.8元，暨如
    訴之聲明中附表所示計算方式之利息與違約，並依系爭連續
    保證書約定，請求連帶保證人即被告丁○○與戊○○就被告
    A-ZONE公司之上開債務負連帶保證責任，暨依系爭本票對被
    告4人請求訴訟標的範圍內之票款。茲析述如下：
  1.承前所述，系爭應收帳款既有商業糾紛發生，則依應收帳款
    管理合約書中第6條第1項約定：「甲方（即被告A-ZONE）與
    丁方（即被告A-ZONE之國外進口商）於應收帳款到期日180
    日內發生任何商業糾紛時，視為解除條件成就，則該筆應收
    帳款視同未經轉讓，乙方（即原告）及丙方（即國外應收帳
    款管理公司）對該筆應收帳款不負任何義務或責任」等語（
    見本院卷第71頁），系爭應收帳款之轉讓自應視為解除條件
    成就，應視同未經轉讓，原告及國外應收帳款管理公司對系
    爭應收帳款，自不負任何收取義務或賠償責任，且原告亦無
    法代被告A-ZONE收取貨款用以清償其對原告所負之預支價金
    債務，則原告依約請求被告4人給付，自無不當。
  2.系爭應收帳款既發生商業糾紛，則依應收帳款管理合約書第
    4條第3項約定（見本院卷第71頁），被告A-ZONE公司自應返
    還其向原告預借之系爭金額價金，並支付原告依原證5號4紙
    應收帳款承購價金預支申請書（見本院卷第107至110頁）所
    載之利息及違約金。
  3.原告既得依約請求被告A-ZONE公司清償預支價金之本息暨違
    約金，則原告依原證2號連續保證書（見本院卷第17至30 頁
    ）之約定，自得請求連帶保證人即被告丁○○與戊○○就被
    告A-ZONE司之上開債務負連帶給付責任，並得依原證3號之
    本票（見本院卷第31至32頁），對被告4人請求訴訟標的金
    額範圍內之票款。
  (三)原告與被告簽立系爭合約，並未違反誠實及信用方法，且不
    須依民法第245條之1第1項第3款規定負締約上之過失責任。
  1.被告抗辯原告與被告簽立系爭合約有違反誠實及信用方法之
    情事云云。然查，政府自80年大幅開放新銀行設立以來，金
　　融機構之家數，包括分行在內，已近3千家，實無任何一家
    銀行能獨占金融借貸市場；且承做應收帳款管理業務之金融
    機構，亦多達數10家，並非僅原告一家銀行而已，故在此銀
    行過度競爭之情形下，原告之於被告並無何市場上之優勢可
    言。且原告據以對被告請求清償債務之法律依據，均明載於
    合約書上及保證書上，更無惡意隱匿或為不實說明被告責任
    ，要無違反誠信及信用原則，是被告所辯，為不足採。
  2.民法第245條之1所規定之締約過失責任，係指契約未成立時
    ，當事人為準備或商議訂立契約而有法定情形之一者，對於
    非因過失而信契約能成立致受損害之他方當事人，負賠償責
    任而言。惟查，本件並無契約未成立之情形，自無該條規定
    之適用。是被告辯稱原告應依民法第245條之1第1項第3款規
    定負締約上之過失責任，亦不足採。
  (四)原告要求被告A-ZONE公司就每筆轉讓帳款給付原告1.5%之手
    續費，具有保險效益，是否合法？
    經查，由系爭應收帳款管理合約書第1條約定，可知被告A-Z
    ONE公司就每筆轉讓帳款給付原告1.5%管理費之目的，除係
    提供原告作為帳戶管理、委託國外應收帳款管理公司收取貨
    款、及徵信等手續費用外，其最主要之功能在於使該筆貨款
    取得保險之效益，即被告A-ZONE公司之國外進口商若因財務
    困難以致不能付款時，國外應收帳款管理公司在應收帳款到
    期日後90日內，應於其核准承擔之信用風險額度內對被告
    A-ZONE公司清償轉讓之應收帳款淨額，如若該國外應收帳款
    管理公司未於期限內對被告A-ZONE清償，則由原告代為履行
    義務，有系爭應收帳款管理合約書附卷足憑（見本院卷第69
    至74頁），堪信原告所主張為真。故此項費用與被告A-ZONE
    公司向原告預借貨款所應給付之利息性質，全然不同，是被
    告辯稱原告有盤剝取利之情事，並非可取。原告就被告預借
    貨款所收取之利息，最高僅有年息4.74%，亦無重利可言。
    且查，依契約自由原則，被告既與原告約定同意就其每筆轉
    讓帳款給付原告1.5%之手續費，且上開約定亦未違反任何強
    制或禁止之規定，自無違法可言。
  (五)原告已合法解除契約：
    查，原告請求被告返還系爭預借貨款，乃因被告A-ZONE公司
    之國外進口商主張貨物有瑕疪而發生商業糾紛，則依上揭系
    爭應收帳款管理合約書第6條第1項約定，其相關應收帳款之
    轉讓視為解除條件成就而視同未經轉讓，被告自不得以該應
    收帳款主張抵充其預借之貨款。又查，解除條件既已成就，
    則於條件成就時當然發生解除契約之效力，本無待原告再以
    意思表示對被告為解除契約之通知，且原告既已以96年1月
    17 日準備書(3)狀繕本對被告訴訟代理人之送達，作為解除
    契約意思表示之通知，則原告主張其已合法解除契約，為可
    採，被告辯稱原告迄未解除契約，並非足取。
  (六)原告之請求金額中，不應扣除美金41,175元：
    被告雖辯稱依原告帳款文件所示，PENTRANIC　LIMITED公司
    已支付GMAC美金41,475元之應收帳款，且由GMAC公司含在61
    ,152.24 元之金額中賠付予原告，並進入原告之帳戶中，故
    原告應將該款自請求中扣除云云，固提出原告帳款文件、原
    告對帳單為證（見本第133至134頁）。但查：
　1.被告所引原告帳款文件 (2)原文係稱：「USD61,152.24元（
　  GMAC UK 94/8/26賠付）…查係（USD 62,970 +USD39,657.2
    4–USD 41,475）之PUG金額合計，其中USD 41,475係GMAC
    UK自Pentranic收到之貨款，逕予扣減後賠付」等語，乃指
    該筆USD 61,152.24元，是GMACK就PENTRANIC LIMITED公司
    所應付之USD 62,970與USD 39,657.24兩筆應收帳款，扣除
    原告應返還給GMAC之USD 41,475後，依系爭應收帳款管理合
    約書第1條有關：「若丁方（即被告之國外進口商Pentranic
    ）因財務困難以致不能付款（即『信用風險』）…丙方（即
    國外應收帳款管理公司）應收帳款到期日後90日內，…於不
    超過丙方所核准承擔之信用風險額度內，對甲方清償上開轉
    讓之應收帳款淨額」之約定，所為先行賠償之金額，並非
    GMAC實際自PENTRANIC LIMITED公司所收取到之貨款，此觀
    之上開原告帳款文件係使用「賠付」之用語，以及上揭原告
    帳款文件稱因查無USD 62,970與USD39, 657.24兩筆金額之
    發票號碼而無法完成對帳銷帳作業，故置備償專戶中等語自
    明。
　2.其後GMAC就該2筆帳款，連同其他9筆帳款確認係屬商業糾紛
    ，並以上揭電子郵件（見本院卷第111至117頁）通知被告A-
    ZONE公司之法定代理人戊○○，之後原告方依系爭應收帳款
    管理合約書第6條第1項約定主張視為解除條件成就，該11
    筆應收帳款視同未經轉讓，並依GMAC之請求，將其原賠付給
    被告之上開USD61,152.24元匯還給GMAC，可知原告之作為並
    未違反兩造約定。則被告主張GMAC有自PENTRANIC LIMITED
    公司收到USD41,475元，實係誤解該電文意思所致，是被告
    辯稱上開USD 41,175元應自原告之請求中扣除云云，即非有
    理由。
六、從而，原告依消費借貸、連帶保證契約及本票債權之法律關
    係，請求被告連帶給付借款美金182,677.8元，及如附所示
    之利息與違約金，為有理由，應予准許。
七、假執行之宣告：
    原告並未聲請宣告假執行，則被告請求供擔保免為假執行，
    核無必要，併此敘明。
八、本件事證已臻明確，兩造其餘主張與攻擊防禦方法，經核均
    與判決結果不生影響，毋庸予以審酌，附此敘明。。
九、據上論結，本件原告之訴為有理由，依民事訴訟法第78條、
    第85條第2項，判決如主文。
中　　華　　民　　國　　96　　年　　8　　月　　24 　　日
                  民事第三庭    法　官　曾啟謀
以上正本係照原本作成
如對本判決上訴，須於判決送達後20日內向本院提出上訴狀
中　　華　　民　　國　　96　　年　　8　　月　　24 　　日
                       　　　　 書記官　王月伶
